臺灣高等法院刑事判決　　　　　　　　96年度上訴字第3785號
上　訴　人
即　被　告　乙○○
指定辯護人　本院公設辯護人郭書益
上列上訴人因強盜案件，不服臺灣臺北地方法院96年度訴字第
933號，中華民國96年8月21日第一審判決（起訴案號：臺灣臺北
地方法院檢察署96年度偵字第10608號），提起上訴，本院判決
如下：
    主  文
上訴駁回。
    事  實
一、乙○○意圖為自己不法之所有，於96年5月19日中午12時31
    分許，在臺北市○○區○○路1段246號統一超商內，徒手竊
    取售貨架上之西雅圖隨身沖泡咖啡包一包（起訴書誤載為三
    包）、保力達公司膠原蛋白一瓶與維力公司蠔精一罐，得手
    後置放於其外套口袋內。此時店員呂姿靜於倉庫內監視器中
    ，發覺乙○○有竊取上開商品之行為，先告知店長甲○○，
    隨即走出倉庫並大聲咳嗽示警，乙○○疑形跡敗露，遂隨手
    至冰櫃取出啤酒一瓶至櫃臺結帳。於結帳過程中，呂姿靜與
    甲○○均詢問乙○○是否尚有商品並未拿出結帳，乙○○均
    稱沒有後，便走出超商。甲○○隨即請呂姿靜清點售貨架上
    商品有無短缺，並至倉庫觀看監視器，確認乙○○竊得上開
    商品，便即追躡乙○○之行蹤，發覺乙○○正往臺北市萬華
    區行政中心（座落臺北市萬華區○○○路○段120號，下稱行
    政中心）方向走去，自後追趕，惟為乙○○察覺，乙○○先
    躲藏於路邊之牆角，待發現甲○○越來越靠近，即快步跑向
    行政中心，並於奔跑過程中，將竊得之膠原蛋白一瓶丟棄於
    行政中心前花圃內。甲○○於行政中心前追上乙○○時，質
    問乙○○：「沒有偷東西，為什麼要跑？」等語並要求乙○
    ○同至臺北市政府警察局萬華分局康定派出所，詎料乙○○
    為脫免逮捕，當場先以腳將甲○○勾倒在地，並徒手毆打及
    口咬甲○○，致甲○○受有顏面部數處擦傷、右側頸部紅腫
    、前胸部數處皮下瘀血、左手掌部及右前臂及右手背部擦傷
    之傷害（傷害部分未據告訴），並撕毀甲○○身著上衣（毀
    損部分未據告訴），而使甲○○達難以抗拒之程度。嗣陳榮
    彬終為甲○○所制伏，經由行政中心之警衛通知康定派出所
    之員警到場加以逮捕，並扣得上述膠原蛋白空瓶一瓶。
二、案經臺北市政府警察局萬華分局報告臺灣臺北地方法院檢察
    署檢察官偵查起訴。
    理  由
甲、程序部分
一、本件被告乙○○所為不利於己之供述，並無出於強暴、脅迫
    、利誘、詐欺、疲勞訊問、違法羈押或其他不正之方法，亦
    非違反法定障礙事由經過期間不得訊問或告知義務之規定而
    為，依刑事訴訟法第156條第1項、第158條之2規定，有證據
    能力。
二、按被告以外之人於審判外之陳述，雖不符前4條之規定，而
    經當事人於審判程序同意做為證據，法院審酌該言詞陳述或
    書面陳述作成時之情況，認為適當者，亦得為證據。當事人
    、代理人或辯護人於法院調查證據時，知有第159條第1項不
    得為證據之情形，而未於言詞辯論終結前聲明異議者，視為
    有前項之同意。刑事訴訟法第159條之5定有明文。證人呂姿
    靜、甲○○於警詢及檢察官偵查之供、證述，被告於本院審
    判期日表示無意見（96年10月19日審判筆錄第2頁），證人
    之供述法院認為適當，依上述規定，得為證據。
三、本件認定犯罪事實所憑之非供述證據，均無違反法定程序而
    取得之情形，依刑事訴訟法第158條之4反面規定，自有證據
    能力。
乙、實體部分：
一、訊據上訴人即被告乙○○於本院審理中坦認有竊盜之事實，
    辯稱有與甲○○拉址但沒有打他，其於原審審理時坦承於上
    開時、地，拿取前述西雅圖隨身沖泡咖啡包、膠原蛋白與蠔
    精等商品，並於行政中心前與甲○○發生扭打之事實，惟否
    認有何強盜犯行，辯稱：伊於店內拿取上開商品後，都有將
    之放回其他的貨架上，因認甲○○欲對伊強盜，所以才逃跑
    並打他，且伊於逃跑過程中丟棄的膠原蛋白，是前幾天買來
    裝藥用的，怕瓶子打破刺到自己，才隨手丟棄於行政中心前
    花圃云云。經查：
    (一)被告於96年5月19日中午12時31分許，在統一超商內，竊
      盜西雅圖隨身沖泡咖啡包一包、保力達公司膠原蛋白一瓶
      與維力公司蠔精一罐，並於結帳時僅交易一瓶啤酒，後於
      行政中心前與自後追躡之甲○○發生拉扯，致甲○○受有
      上述傷害及上衣毀損等情，業據證人呂姿靜、甲○○於警
      詢、偵查中及原審法院審理中證述綦詳，核與原審法院勘
      驗該超商監視錄影光碟結果相符，此有勘驗筆錄、翻拍照
      片在卷可稽，並有發票影本及甲○○之診斷證明書附卷足
      參。且扣案膠原蛋白空瓶一瓶經鑑驗結果，該瓶口斑跡與
      被告DNA-STR型別相符，復有臺北市政府警察局萬華分局
      96年6月28日北市警萬分刑字第09632487500號函及所附內
      政部警政署刑事警察局96年6月20日刑醫字第0960078160
      號鑑驗書在卷可稽，是以此部分事實堪予認定。被告辯稱
      並未竊盜上開商品，顯係卸責之詞，不足採信。
    (二)被告上開竊盜犯行經警查獲後，除扣得膠原蛋白空瓶一瓶
      外，雖未在被告身上查扣任何商品，惟依證人甲○○於原
      審法院具結證稱其走出店門追躡被告時，兩人距離至少二
      百公尺，沿路上有一些商家及堆放雜物的地方，事後僅清
      查被告所在牆角及行政中心前花圃內，並未搜尋被告行徑
      路線等語，堪認上述西雅圖隨身沖泡咖啡包、蠔精與啤酒
      應係被告趁證人甲○○不及注意之際丟棄，尚難據此即為
      被告有利之認定。
    (三)另查，依證人甲○○證述，當天與被告發生扭打時，雖未
      著超商制服，然其所穿著之服裝即為斯時在店內詢問被告
      有無未結帳物品時之服裝，即為白底黑條紋之上衣，核與
      勘驗監視錄影結果相符。參以證人甲○○並證述於行政中
      心前抓住被告時，有質問被告：「沒有偷東西，為什麼要
      跑？」等情，足認被告確係知悉甲○○為超商職員，因見
      逃跑未果，為脫免逮捕，才對甲○○施以強暴之行為，並
      致甲○○受有前揭之傷害。其所辯誤認甲○○對伊強盜，
      方予逃跑反抗等語，亦不足採。
    (四)按刑法第329條之規定，旨在以刑罰之手段，保障人民之
      身體自由、人身安全及財產權，免受他人非法之侵害，以
      實現憲法第8條、第22條及第15條規定之意旨。立法者就
      竊盜或搶奪而當場施以強暴、脅迫者，僅列舉防護贓物、
      脫免逮捕或湮滅罪證三種經常導致強暴、脅迫行為之具體
      事由，係選擇對身體自由與人身安全較為危險之情形，視
      為與強盜行為相同，而予以重罰。至於僅將上開情形之竊
      盜罪與搶奪罪擬制為強盜罪，乃因其他財產犯罪，其取財
      行為與強暴、脅迫行為間鮮有時空之緊密連接關係，故上
      開規定尚未逾越立法者合理之自由形成範圍，難謂係就相
      同事物為不合理之差別對待。經該規定擬制為強盜罪之強
      暴、脅迫構成要件行為，乃指達於使人難以抗拒之程度者
      而言，司法院大法官釋字第630號解釋可資參照。本件證
      人甲○○於追及被告並要求被告同至警局說明時，被告先
      以腳將甲○○勾倒，進而予以毆打、口咬達五分鐘以上乙
      節，業據證人甲○○證述在卷。參以二人身高相當，被告
      雖然體重較輕，然自承平日以水泥工為業，於雙方扭打過
      程中，體力當較常人為佳，並致甲○○受有前揭傷害，且
      甲○○所穿著之上衣，亦於扭打過程中為被告所毀損，衡
      情須施以巨力，始得撕毀此類衣服，足認被告並非僅為消
      極掙脫，確有積極施以強暴之行為，而達使人難以抗拒之
      程度。尚難僅因被告最後遭甲○○制伏，而認未達難以抗
      拒之程度。
    (五)綜上所述，本件事證明確，被告上述犯行堪以認定，應依
      法論科。
二、按刑法準強盜罪，係以竊盜或搶奪為前提，在脫免逮捕之情
    形，其竊盜或搶奪既遂者，即以強盜既遂論，如竊盜或搶奪
    為未遂，即以強盜未遂論（最高法院68年台上字第2772號判
    例意旨參照）。被告將上開三種商品從貨物架拿出並藏放於
    外套口袋內而處於可管領支配之情形，顯已構成竊盜既遂。
    是核被告所為，係犯刑法第329條、第328條第1項之準強盜
    罪。
三、原審同此事實認定，審酌被告於監視錄影光碟已明確記錄其
    犯行之情形下，仍否認犯行，毫無悔意，犯後態度不佳，惟
    其犯罪所得利益甚微，並參酌被告犯罪之動機、目的、犯罪
    時所受之刺激、犯罪之手段、智識程度、證人甲○○因而所
    受之傷害等一切情狀，依刑法第329條、第328條第1項之規
    定，量處被告有期徒刑伍年貳月，核無不合，量刑亦無偏重
    情事。被告上訴辯稱只是犯竊盜罪，不知被害人是店長，不
    是故意要打他，並請求輕判，經核為無理由，應該駁回。
據上論斷，應依刑事訴訟法第368條，判決如主文。
本案經檢察官蔡薰慧到庭執行職務。
中　　華　　民　　國　　96　　年　　10　　月　　30　　日
　　　　　　　　　刑事第十二庭  審判長法　官   蔡永昌
　　　　　　　　　　　　　　　　　    法　官   王梅英
　　　　　　　 　 　　　　　　　　　　法　官   陳榮和
以上正本證明與原本無異。
如不服本判決，應於收受送達後十日內向本院提出上訴書狀，其
未敘述上訴之理由者並得於提起上訴後十日內向本院補提理由書
（均須按他造當事人之人數附繕本）。
                                      書記官   林吟玲
中　　華　　民　　國　　96　　年　　10　　月　　31　　日
附錄本案論罪科刑法條全文：
刑法第329條
竊盜或搶奪，因防護贓物、脫免逮捕或湮滅罪證，而當場施以強
暴脅迫者，以強盜論。
刑法第328條
意圖為自己或第三人不法之所有，以強暴、脅迫、藥劑、催眠術
或他法，至使不能抗拒，而取他人之物或使其交付者，為強盜罪
，處五年以上有期徒刑。
